【裁判字號】    90,上易,1089
【裁判日期】    900329
【裁判案由】    詐欺
【裁判全文】
臺灣高等法院刑事判決                            九十年度上易字第一八九號
    上  訴  人
    即 自訴 人  甲○○
    被      告  丙○○
    被      告  乙○○
右上訴人因被告詐欺案件，不服臺灣臺北地方法院九十年度自字第號，中華民國九十
年二月二十六日第一審判決，提起上訴，本院判決如左：
    主  文
上訴駁回。
    理  由
一、自訴意旨略以：被告丙○○櫻為金櫻傳播事業股份有限公司（以下稱金櫻公司，
    已據原審判決自訴不受理確定）負責人，於民國八十七年十月十六日向自訴人借
    款新台幣（以下同）四百萬元，並另給押金支票一百萬元，而由丙○○交付由被
    告乙○○所簽發面額各為四百萬元、一百萬元，均由丙○○及金櫻公司背書之支
    票二紙予自訴人，乙○○並簽發利息支票五張予自訴人，詎自訴人屆期提示支票
    ，均遭退票，迭催丙○○、乙○○等人出面，又未獲置理，因認被告丙○○、乙
    ○○涉有刑法第三百三十九條第一項之詐欺取財罪嫌。
二、被告丙○○部分：
（一）按同一案件經檢察官依第二百二十八條規定開始偵查者，不得再行自訴。八十
      九年二月九日經總統公布修正，於同年月十一日生效之刑事訴訟法第三百二十
      三條第一項前段定有明文，又不得提起自訴而提起者，應諭知不受理之判決，
      同法第三百三十四條亦定有明文。
（二）查自訴人前於八十八年五月間以本件同一被告丙○○之同一犯罪事實，分向台
      灣士林地方法院檢察署及台灣台北地方法院檢察署提出告訴，經該二檢察署檢
      察官偵查終結，均認被告丙○○無任何自訴人於該案件所告訴之詐欺犯罪事實
      ，分別於八十八年五月二十九日以台灣士林地方法院檢察署八十八年度偵字第
      四九二０號不起訴處分書及於八十九年四月十五日以台灣台北地方法院檢察署
      八十八年度偵字第二四六九四號、第二四六九五號不起訴處分書為不起訴之處
      分，經自訴人聲請再議，由台灣高等法院檢察署於八十八年七月十四日以八十
      八年度議字第二一七六號、八十九年六月三十日以八十九年度議字第一六七七
      號處分書駁回自訴人之再議而告確定，此業經原審調閱上開案卷核閱無誤，並
      有前揭不起訴處分書正本四份附卷可稽，核諸前揭說明，自訴人對於同一被告
      丙○○以非屬告訴乃論罪之詐欺取財罪名再提起本件自訴，原審因而不經言詞
      辯論，逕依刑事訴訟法第三百二十三條第一項前段、第三百三十四條規定諭知
      被告丙○○自訴不受理之判決，依並無不合。
（三）自訴人雖以被告丙○○之同一犯罪事實，於八十九年十二月二十日提起本件自
      訴之前之八十九年十一月十六日向原審對被告丙○○提起詐欺取財之自訴（分
      由原審秋股八十九年度自字第一０三二號案件審理尚未終結），自表面上觀之
      ，自訴人本件對被告丙○○所提起之自訴雖亦該當於刑事訴訟法第三百零三條
      條第二款「已經提起自訴之案件，在同一法院重行起訴」規定，而應依該條款
      規定諭知自訴不受理之判決，惟類此於同一訴訟中，有欠缺數種訴訟條件，而
      應為同種判決之情形，依學者之見解乃應以不適法之程度較著，且有特別規定
      者為優先（陳樸生先生著刑事訴訟法實務七十九年十一月版第一三０頁參照）
      ，故本件關於被告丙○○部分乃依前開理由為自訴不受理之諭知，應予說明。
（四）八十九年二月九日修正前之刑事訴訟法第三百二十三條第一項本係規定「同一
      案件經檢察官偵查終結者，不得再行自訴」，惟如前所述，該條項規定於八十
      九年二月九日已修改為如前述之規定，故本件僅能依修正後之該條項規定對被
      告丙○○部分諭知自訴不受理之判決，蓋該條項規定：同一案件經檢察官依第
      二百二十八條規定開始偵查者，不得再行自訴，亦應包括檢察官對於同一案件
      已經終結偵查之情形於其中，方為立法者之本意，而不得以自訴人提起之本件
      自訴違背特為公訴制度所規定之二百六十條規定（最高法院五十三年臺上字第
      四五０號判例參照）再行提起自訴，而應依同法第三百零三條第四款規定諭知
      自訴不受理之判決，併予說明。
三、被告乙○○部分：
    查自訴人前於八十八年六月間以本件同一被告乙○○之同一犯罪事實，向台灣士
    林地方法院檢察署提出告訴，經該檢察署檢察官呈請台灣高等法院檢察署核轉台
    灣台北地方法院檢察署檢察官偵查，台灣台北地方法院檢察署檢察官認被告乙○
    ○並無任何自訴人於該案件所告訴之詐欺犯罪事實，於八十九年四月十五日以八
    十八年度偵字第二四六九四號、第二四六九五號不起訴處分書對被告乙○○為不
    起訴之處分，經自訴人聲請再議後，由台灣高等法院檢察署於八十九年六月三十
    日以八十九年度議字第一六七七號處分書駁回自訴人之再議而告確定，此經原審
    調閱上開案卷核閱無誤，並有前揭不起訴處分書正本二份在卷可稽，核諸前揭說
    明，自訴人對於同一被告乙○○以非屬告訴乃論罪之詐欺取財罪名再提起本件自
    訴，原審因而不經言詞辯論，逕依刑事訴訟法第三百二十三條第一項前段、第三
    百三十四條規定諭知被告乙○○自訴不受理之判決，經核並無不當。
四、自訴人以：被告丙○○在檢察官開庭期間脫產帶走鉅款敬離境逍遙法外，被告乙
    ○○未償還票款，該兩人應予通緝等情詞提起上訴，核無理由，爰不經言詞辯論
    逕予駁回。
據上論斷，應依刑事訴訟法第三百六十八條、第三百六十四條、第三百四十三條、第
三百零七條，判決如主文。
中      華      民      國      九十      年      三    月    二十九    日
                              臺灣高等法院刑事第二十三庭
                                  審判長法  官  劉  靜  嫻
                                        法  官  宋      祺
                                        法  官  吳      燦
右正本證明與原本無異。
不得上訴。
                                        書記官  陳  靜  姿
中      華      民      國      九十      年      四    月      二      日
附錄：本案論罪科刑法條全文


司法院資訊處製作；財團法人民間司法改革基金會備份。
